臺灣高等法院民事判決　　　　　　　　 94年度重上字第123號
上　訴　人　國防部軍備局採購中心（原國防部採購局）
法定代理人　甲○○
訴訟代理人　陳金泉律師
訴訟代理人　葛百鈴律師
訴訟代理人　李瑞敏律師
被　上訴人　維特科技股份有限公司
法定代理人　徐文凱
訴訟代理人　莊育宙
訴訟代理人　龔君彥律師
上列當事人間給付貨款事件，上訴人對於中華民國93年12月31日
台灣台北地方法院93年度訴字第1373號第一審判決提起上訴，本
院於94年9月6日言詞辯論終結，判決如下：
    主  文
上訴駁回。
本件命上訴人對被上訴人之給付，應於被上訴人將58吋抗近紅外
線迷彩斜紋布九十二萬七千碼交付予上訴人之同時履行之。
第二審訴訟費用由上訴人負擔。
    事實及理由
一、上訴人原法定代理人陳蘭鈞業於民國（下同）94年4月1日變
    更為甲○○，有國防部軍備局94年3月31日昌日字第0940003
    413號人事派令附卷可按，上訴人聲明承受訴訟，核無不合
    ，先予敘明。
二、被上訴人起訴主張：
  (一)被上訴人於90年6月28日就上訴人所辦理之抗近紅外線迷彩
    斜紋布公開招標程序參與競標，並經被上訴人以新台幣（以
    下同）1億3,816萬元之價格得標。兩造遂於90年7月5日簽訂
    國防部採購局訂購軍品合約（下稱系爭合約），並依系爭合
    約之內容約定，開始承製抗近紅外線迷彩斜紋布之布匹。依
    系爭合約之內容，該批採購案分為四批交付，其中第一批布
    料因透氣度未合乎規格（因布料經緯紗紗支數較契約約定規
    格高，密度、拉力因而提高，造成透氣度不合格，致退回亦
    無法以重整或拆換方式改善，並非被上訴人不思改善），經
    上訴人同意減價收受。
  (二)第二、四批布料經上訴人目視驗收通過後，送國防部聯合後
    勤司令部軍品鑑定測試處（下稱軍品鑑測處）檢驗，均有透
    氣度一項不符合約約定，其中第二批布料再送財團法人中國
    紡織工業研究中心（下稱中紡中心）及經濟部標準檢驗局（
    下稱標準檢驗局）辦理再驗，經採多數決之結果，亦僅認定
    有透氣度、色差兩項不合驗收標準。詎上訴人竟主張第二、
    四批之布料不符合系爭合約之驗收標準，並發函解除系爭合
    約。然前開布料雖有透氣度及色差之瑕疵（依契約通用條款
    第12.6條規定，以具有公信力之檢驗機構之檢驗結果，連同
    原檢驗結果，以多數決方式處理，僅上開二項瑕疵），系爭
    第二批布料透氣度平均值為15.87，依經濟部標準檢驗局之
    檢驗結果觀察，送驗樣布中僅有三件未達標準，其餘十件均
    完全合格，而第四批布料透氣度平均值為17.88，上訴人亦
    自承為14.5至21.6，顯然又高於第二批透氣度，且與上訴人
    同意減價收受第一批布料之透氣度為16至18相差無幾，且依
    兩造於行政院公共工程委員會（下稱公共工程委員會）調解
    時所合意之鑑定單位即台南女子技術學院所做之鑑定報告，
    認在高溫高濕環境下穿Ａ布料時皮膚溫，雖較穿著Ｂ布料時
    稍高，僅其溫度差異並不大，應不至於影響機能性與安全性
    ，皆確認前開布料之透氣度並不必然對於穿著者造成不舒適
    感，亦不會影響其整體安全性，且該布料於製成野戰軍服後
    ，使用時必定會經過多次洗滌，則於洗滌後將大幅改善布料
    之透氣度，在紅外線反射值檢測項目是符合規格，因此抗近
    紅外線迷彩服之安全性毋庸置疑。至於第二批布料之色差部
    分，依前開檢驗報告之結果，其色差值僅有深綠色部分不合
    規格。且該色差部分主要是影響織物之外觀，與抗近紅外線
    之功能並無關連，足見系爭第二批布料之色差並不影響其主
    要之「抗近紅外線」功能。而第二批布料既經上訴人目視驗
    收通過，顯見該色差值所導致之迷彩效果差異並無法以肉眼
    察覺，亦不影響其偽裝功能。由此足見，系爭第二、四批布
    料關於透氣度、色差之瑕疵並非重大，且不影響整體之功能
    ，當無疑義。何況，上訴人於檢驗同一標案之第一批布料時
    亦主張有透氣度不合格之情形，惟上訴人仍以該布料經洗滌
    後透氣度能夠並已經有所改善，從而認其為瑕疵輕微而減價
    收受（透氣度若為重大瑕疵，再如何急需亦不可能減價收受
    ），益證第二、四批布料之瑕疵並非重大，上訴人逕行解除
    契約並不合法。被上訴人並未同意解除系爭第二、四批之買
    賣契約，被上訴人雖取回第二、四批之布料，係因上訴人以
    93年3月5日昭錮字第0930001552號函稱若上訴人不領回，接
    收單位將拋棄保管責任，相關滅失風險由被上訴人自行負責
    等語，被上訴人因恐第二、四批布料發生毀損滅失之結果，
    無奈領回布料以保全證據。上訴人解除契約既不合法，則其
    依系爭合約之約定及民法第367條之規定即有給付第二、四
    批布料之價金共計6,462萬8,704元本息（原請求7,416萬元
    本息）之義務。
  (三)系爭第二、四批布料現仍為被上訴人保管中，上訴人於本審
    為同時履行抗辯，被上訴人同意交付上訴人布料。為此，爰
    依系爭合約及民法第367條之規定提起本件訴訟等語，請求
    上訴人應給付被上訴人6,462萬8,704元，及自起訴狀繕本送
    達之翌日起至清償日止按年息百分之五計算之利息。並聲明
    上訴駁回。（被上訴人起訴原請求上訴人給付7,416元萬本
    息，經原審判決上訴人應給付被上訴人6,462萬8,704元本息
    ，駁回被上訴人其餘之訴，被上訴人就其敗訴部分未上訴聲
    明不服，是超逾上述金額部分不在本院審理範圍之列。）
三、上訴人則以：
  (一)兩造簽立系爭契約後，被上訴人雖依約先行交付第一批布料
    ，然布料送交軍品鑑測處實施檢驗後，因有透氣度一項未達
    兩造合約約定之要求品質標準（然其已接近契約所定之標準
    ），經上訴人機關內部數度檢討，認為該批瑕疵輕微，且鑒
    於考量當時國軍確有急需，遂依據政府採購法第72條規定完
    成檢討後，以72萬元為減價收受，並於收受時特請被上訴人
    後續之製作就此瑕疵部分，務必研發、檢討，進行改善。
  (二)詎被上訴人於90年10月26日交付系爭第二批布料，以目視檢
    查不合格退貨，被上訴人重交布料後，經目視檢查合格進而
    抽樣送軍品鑑測處檢驗，認有透氣度一項不合格，經重交布
    料後再驗仍不合格，嗣依契約規定，送中紡中心及標準檢驗
    局辦理再驗，竟有透氣度、染色堅牢度、柔軟度、密度及色
    澤等高達五項之瑕疵，顯見其瑕疵並非不重大，而其瑕疵部
    分業已影響服裝外觀、偽裝性及穿著舒適功能等，而無法達
    到採購迷彩制服之契約目的，依中國紡織中心之測試結果，
    洗滌3次僅能改善1.7，洗滌5次僅能提升1.9，倘依被上訴人
    所給付之透氣度僅10.6之布料而言，縱使經水洗5次以上，
    其透氣度仍僅有12.5，無明顯改善，距離標準規格22，仍有
    極大差距！考量我國悶熱氣候，透氣度係作為軍用服飾之重
    要驗收標準，倘因透氣度不佳，造成布料、軍用服飾之使用
    舒適度嚴重差異，自會影響使用該服裝人員從事接敵戰鬥或
    一般作息時之安全性。是被上訴人主張系爭第二批布料之瑕
    疵並非重大，且不影響整體之功能，並無足採。上訴人依契
    約通用條款第15．3條第3項第2款約定，於91年8月14日以駒
    駿字第4921號函為解除契約之意思表示，洵屬有據。
  (三)第三批履約情形，被上訴人所交付者，迭逕初驗、復驗程序
    皆屬不合格而未達契約約定品質，經上訴人多次催告改善、
    被上訴人仍遲未依約辦理再驗等事宜，上訴人遂於92年4月
    23日通知解除契約，被上訴人雖一度向公共工程委員會申請
    調解，嗣具函撤回，並同意解約，並取回該批貨品。
  (四)第四批布料之透氣度僅達14.5至21.6，核與驗收標準22相差
    甚遠，顯然不符使用者需求至明。經上訴人敦請被上訴人依
    約辦理再驗程序，被上訴人卻遲遲未予辦理，反請求上訴人
    減價收受，被上訴人不僅遲延交付33天，經使用單位聯勤
    302廠依約計罰外，且經軍品鑑測處檢驗之結果，亦有透氣
    度乙項不符驗收標準，迭經上訴人多次催告，被上訴人仍遲
    遲未依合約辦理再驗，上訴人只得於92年4月23日車輜字第
    0920002298號函依契約通用條款第17．1條第1項約定，以被
    上訴人所交付之布料有瑕疵，及違反通用契約條款第5．7條
    第1項第9款「查驗或驗收不合格，且未於通知期限內依規定
    辦理者」之約定，解除系爭第四批布料之買賣契約。被上訴
    人雖一度向公共工程委員會申請調解，惟其嗣後亦具函向公
    共工程委員會撤回調解、同意解除系爭第二、四批之買賣契
    約，並取回第二、四批之布料，足見兩造已生解除契約之效
    力，是被上訴人嗣後再起訴請求上訴人給付第二、四批布料
    之價金，顯非有據。
  (五)台南女子技術學院之檢驗報告僅係兩造於公共工程委員會進
    行履約爭議調解過程中，經公共工程委員會建議所送請之檢
    驗者，然該次之調解會議既未以此檢驗報告作為參考，被上
    訴人自不得以之作為系爭第二、四批布料之瑕疵並非重大之
    依據。且台南女子技術學院所為之第二批（未及於第四批）
    報告內容而言，其實驗環境分別為室溫22度與30度之對比，
    惟就此實驗環境而言，相較於目前室外高溫屢達34度、35度
    之高溫情形完全無從比擬，顯見該分報告之基礎即有違誤。
    又就其報告、測試方式，係以受測者完全無負擔之一身，在
    室內騎健身腳踏車30分鐘作為實驗方式，此較諸於國軍實際
    演練、操作環境，全身武裝，動輒身背數十公斤之鋼盔、裝
    備，而於烈日曝曬、高溫持續下，進行絕對不止區區30分鐘
    之操課、訓練等實際國軍使用環境，相去甚遠、完全無從比
    擬，就此顯見該台南女子技術學院檢驗報告之不適格性，無
    從為本件原審為上訴人不利益判決之基礎！且前開檢驗報告
    僅對透氣度問題作檢驗，關於系爭第二批布料之其他瑕疵並
    未處理，亦非對第4批之檢驗，自不得援用檢驗報告。
  (六)退步言之，倘 鈞院認定本件應予減價收受者，則上訴人援
    引依民法第264條規定：「因契約互負債務者，於他方當事
    人未為對待給付前，得拒絕自己之給付。但自己有先為給付
    之義務者，不在此限。他方當事人已為部分之給付時，依其
    情形，如拒絕自己之給付有違背誠實及信用方法者，不得拒
    絕自己之給付。」，主張同時履行抗辯，於被上訴人未依約
    交付買賣標的物之前，上訴人並無給付價金之義務。並聲明
    ：(一)原判決不利部分廢棄。(二)上開廢棄部分，被上訴人在第
    一審之訴及假執行之聲請均駁回。
四、被上訴人起訴主張其於90年6月28日就上訴人所辦理之抗近
    紅外線迷彩斜紋布公開招標程序參與競標，並經被上訴人以
    1億3,816萬元之價格得標。兩造於90年7月5日簽訂系爭合約
    ，依該合約之內容，該批採購案分為四批交付，第一批交付
    布料，因透氣度未合乎規格，經上訴人減價收受；上訴人認
    被上訴人交付之第二批布料有透氣度及色差二項不合格，以
    契約通用條款第15．3條第3項第2款之相關約定，於91年8
    月14日以駒駿字第4921號函就第二批布料為解除契約之意思
    表示；第三批布料兩造合意解除；上訴人復就第四批布料，
    認有透氣度乙項不合格，而於92年4月23日通知解除契約。
    被上訴人於91年10月8日向公共工程委員會申請就第2、4 批
    布料調解，經公共工程委員會93年1月15日以工程訴字第093
    00020250號函通知調解不成立，被上訴人遂於93年3月25日
    、同年月26日全數領回系爭第二、四批之布料等情，業據其
    提出書函、調解不成立證明書（見原審卷第268、270、273
    頁）為證，且為上訴人所不爭執，自堪信此部分主張為真正
    。
五、被上訴人復主張第二、四批布料經上訴人目視驗收通過後，
    送軍品鑑測處檢驗，均有透氣度一項不符合約約定，第二批
    布料再送中紡中心及標準檢驗局辦理再驗，經採多數決之結
    果，僅認定有透氣度、色差兩項不合驗收標準。詎上訴人竟
    主張第二、四批之布料不符合系爭合約之驗收標準，並發函
    解除系爭合約。然前開布料雖有透氣度及色差之瑕疵，依兩
    造合意之鑑定單位即台南女子技術學院所做之鑑定報告，皆
    確認前開布料之透氣度並不必然對於穿著者造成不舒適感，
    亦不會影響其整體安全性，且經多次洗滌，將大幅改善布料
    之透氣度。至於第二批布料之色差部分，依前開檢驗報告之
    結果，其色差值僅有深綠色部分不合規格。且該色差部分主
    要是影響織物之外觀，與抗近紅外線之功能並無關連，足見
    系爭第二批布料之色差並不影響其主要之「抗近紅外線」功
    能。則系爭第二、四批布料關於透氣度、色差之瑕疵並非重
    大，且不影響整體之功能，況上訴人就第一批布料亦稱有透
    氣度不合格之情形，嗣以瑕疵輕微而減價收受，益證第二、
    四批布料之瑕疵並非重大，上訴人逕行解除契約並不合法。
    又上訴人解除契約既不合法，則其依系爭合約之約定及民法
    第367條之規定減價後，有給付第二、四批布料之價金共計
    6,462萬8,704元之義務，上訴人則否認上情，並以前詞置辯
    ，經查：
  (一)系爭合約一部分之契約通用條款第15．3條第1、3項分別約
    定：「乙方（即被上訴人）履約結果經甲方查驗或驗收發現
    有瑕疵而表示接受者，甲方（即上訴人）得依瑕疵之輕重與
    性質，定相當期限要求乙方為下列改正措施後，報請複驗，
    其次數以一次為限：(1)修復重交；或(2)退還不合格品，要求
    依限換交或視案情要求先換交合格品而後退還不合格品。有
    關修復重交、退貨換貨所生之費用及運送之風險，均由乙方
    負擔」、「乙方不於第一項所定期限內為改正措施、拒絕為
    改正措施或其瑕疵不能為改正者，甲方得採行下列措施之一
    ：(1)自行或使第三人為第一項之改正措施，並得向乙方請求
    償還必要之費用。(2)解除契約，沒收履約保證金，充作懲罰
    性違約金，另得洽商重購，如有超過原定價格，其差價及一
    切損失均由乙方負責賠償。但瑕疵非重要且不影響整體功能
    者，甲方不得解除契約，僅得請求減少價金」（見原審卷第
    23頁），而系爭合約附件抗近紅外線迷彩斜紋布規格於一品
    質要求規定如原料、成布紗支、組織、密度、成布重量、幅
    寬、長度、迷彩顏色及圖樣、縮水率、拉力強度、染色堅牢
    度、成品耐洗變褪色、抗起毬性、柔軟度、透氣度、紅外線
    反射值、外觀等17項要求（見原審卷第15、16頁），透氣度
    為其中一項要求，由此觀之，須系爭第二、四批布料之瑕疵
    係屬重要且「影響整體功能」，上訴人始可解除系爭第二、
    四批布料之買賣契約，合先敘明。
  (二)系爭第二批布料經軍品鑑測處檢驗後，發現其中透氣度乙項
    不合格，經送往中紡中心及標準檢驗局辦理再驗，標準檢驗
    局認定「透氣度」、「色差」二項不合格，而中紡中心認「
    透氣度」、「色澤差」、「染色堅牢度」、「柔軟度」、「
    密度」五項不合標準，而依契約通用條款第12．6條約定，
    以具有公信力之檢驗機構之檢驗結果，連同原檢驗結果，以
    多數決方式處理（見原審卷第22頁），系爭第二批布料有「
    透氣度」、「色差」二項不合格（即「透氣度」有三個檢驗
    單位均認不合標準，「色差」有二個檢驗單位認不合標準，
    該兩項自屬不合格，反之，「染色堅牢度」、「柔軟度」、
    「密度」三項則有二個檢驗單位認為合乎標準，該三項即屬
    合格），上訴人抗辯第二批布料有上開五項不合格云云，即
    非可採。
  (三)兩造就系爭第二、四批布料之瑕疵程度有爭議，被上訴人遂
    聲請公共工程委員會調解，於調整過程中，經兩造合意送往
    台南女子技術學院鑑定，並自系爭第二批布料取樣送驗，而
    依該學院之鑑定結果，乃認定：「1.綜合整個檢驗結果，得
    知Ｂ布料（對照組之布料）在透氣性及皮膚溫等舒適性相關
    之測試上有較佳之表現，而在織密、色差及柔軟度等物性上
    Ａ（即系爭第二批布料）、Ｂ兩者並無明顯之差異。２、在
    低溫低濕環境下穿著Ａ、Ｂ兩種布料時的皮膚溫並無明顯差
    異。而在高溫高濕的環境下穿著Ａ布料時的皮膚溫，雖較穿
    著Ｂ布料時稍高，但其溫度差異並不大，應不至於影響機能
    性與安全性」；「Ａ布料經洗滌後其透氣度有明顯增加之現
    象，且洗滌次數越多其透氣度值越大」、「Ｂ布料經洗滌後
    其透氣度並沒有明顯增加現象」、「舒適性之評估除客觀之
    測試外，尚有主觀之因素存在如每個人對冷熱的感覺及容忍
    度並不一定，如在不快指數（不舒適指數）的研究上日本人
    與美國人就有明顯的差距。在皮膚溫相關測試上得知Ｂ素材
    服裝應較Ａ素材服裝具舒適性，但兩者之差距並無法完全剔
    除個人間之差異」，有檢驗報告在卷可稽（見原審卷第147
    至148頁、第144頁），足見系爭第二批布料之透氣度雖未達
    系爭合約所約定之標準，但其因此而造成之溫度差異並不大
    ，且經洗滌多次後，其透氣度將大幅改善，且未影響其整體
    之功能（詳如下述），上訴人抗辯透氣度並無明顯改善，業
    已影響、減少契約預定效用云云，尚非可採。上訴人雖另抗
    辯台南女子技術學院所為之第二批（未及於第四批）報告內
    容，其實驗環境分別為室溫22度與30度之對比，惟就此實驗
    環境而言，相較於目前室外高溫屢達34度、35度之高溫情形
    完全無從比擬，顯見該分報告之基礎即有違誤。又就其報告
    、測試方式，係以受測者完全無負擔之一身，在室內騎健身
    腳踏車30分鐘作為實驗方式，此較諸於國軍實際演練、操作
    環境，全身武裝，動輒身背數十公斤之鋼盔、裝備，而於烈
    日曝曬、高溫持續下，進行絕對不止區區30分鐘之操課、訓
    練等實際國軍使用環境，相去甚遠、完全無從比擬，台南女
    子技術學院檢驗報告應不可採用云云，惟查透氣度係就「舒
    適性」而言，而除客觀之測試外，尚有主觀之因素存在；無
    法完全剔除個人間之差異（縱透氣度不合契約約定，亦僅契
    約約定事項之一，尚不影響全體功能，詳如下述），而上訴
    人於原審並未爭執施測環境，且施測條件依台灣目前平均氣
    候狀況決之，台灣七月份平均氣溫為29.3度，有台灣地區各
    氣象站月平均氣溫統計表可按（見本院卷1第318頁），則上
    開施測環境尚屬適當。上訴人此部分抗辯，尚無足採。另參
    諸系爭合約所認可之鑑定單位中國紡織工業研究中心，91年
    9月24日（91）試字第09025號函文就系爭布料之有關規格與
    檢驗報告之釋疑（見原審卷第118、119頁）稱：a.「透氣度
    是否會影響抗近紅外線迷彩服的安全性，就服裝而言，透氣
    度一項主要影響穿著之舒適性，至於安全性應與規範中之紅
    外線反射值測驗項目較有直接關係，而由貴公司所提供之國
    防部軍品鑑定測試處檢驗報告結果顯示，在紅外線反射值檢
    測項目是符合規格，因此抗近紅外線迷彩服的安全性應毋庸
    置疑」b.「就學理觀點而言，舒適性涵蓋了織物的物理性、
    穿著者的生理與心理等方面，而透氣度僅為（舒適性）考量
    的因素之ㄧ。…一般就單層式穿著而言，在春、夏季環境下
    當織物的透氣度越高，對服飾穿著的舒適性會有較正面的效
    果。相對的在秋、冬環境下織物的透氣度越高，對服飾穿著
    的舒適性會有較負面的效果」，c.「至於服裝的使用之堪用
    問題應從纖維、紡紗、織造及染整等加工條件及成品之各項
    功能全盤考量」，足見透氣度不影響抗近紅外線迷彩服之「
    安全性」，抗近紅外線迷彩服的安全性應毋庸置疑，另透氣
    度係就「舒適性」而言，除客觀之測試外，尚有主觀之因素
    存在；無法完全剔除個人間之差異、透氣度僅為舒適性考量
    的因素之ㄧ，亦僅是契約約定品質其中一項因素而已，且隨
    著不同季節而有正負面之影響（台灣地處亞熱帶，有四季不
    同之變化），並非堪用之決定性因素，故上訴人抗辯透氣度
    不足為瑕疵重大且影響整體功能性云云，已無足採。上訴人
    另辯稱台南女子技術學院檢驗報告僅對透氣度問題作檢驗，
    關於系爭第二批布料之其他瑕疵（依多數決方式處理應僅二
    項瑕疵，如前所述）並未處理云云，並無足採。況系爭第二
    批布料透氣度依三個鑑測單位之平均值為15.87，另依經濟
    部標準檢驗局之檢驗結果觀察，送驗樣布十三件中僅有三件
    未達標準，其餘完全合格（見原審卷199至215頁、第307頁
    ），第四批布料抽驗13疋布，各檢驗106項次，共驗1378項
    次，僅透氣度13次、色差3次未達標準，其餘1362次全部達
    標準，或優於標準，透氣度平均值為17.88，上訴人亦自承
    為14.5至21.6（見原審卷第130頁），顯然又高於第二批透
    氣度，且與上訴人同意減價收受第一批布料透氣平均值為17
    （見本院卷2第138頁）相差無幾，上訴人雖抗辯應就布料各
    個透氣度值評估，不應依平均值，且第二批布料中依中紡中
    心之鑑測，有些布透氣度僅10.4，顯不合契約標準云云，惟
    查依契約通用條款第12．6條約定，以具有公信力之檢驗機
    構之檢驗結果，連同原檢驗結果，以多數決方式處理，如前
    所述，則被上訴人主張透氣度依平均值評斷，尚非不可採信
    。
  (四)上訴人抗辯兩造簽立系爭契約後，被上訴人雖依約先行交付
    第一批貨品，然貨品送交軍品鑑測處實施檢驗後，因有透氣
    度一項未達兩造合約約定之要求品質標準（然其已接近契約
    所定之標準），經上訴人機關內部數度檢討，認為該批瑕疵
    輕微，且鑒於考量當時國軍確有急需，遂依據政府採購法第
    72 條規定完成檢討後，以72萬元為減價收受，並於收受時
    特請被上訴人後續之製作就此瑕疵部分，務必研發、檢討，
    進行改善，詎被上訴人仍不思改進云云，惟查系爭合約通用
    條款第15．3條第1、3項，分別約定瑕疵非重要且不影響整
    體功能者，上訴人不得解除契約，僅得請求減少價金，須布
    料之瑕疵係屬重要且影響整體功能，上訴人始可解除系爭布
    料買賣契約，如前所述，而按「本（即第一批）布料之密度
    、拉力及紗支數均高於規格，承商應無偷工減料意圖，透氣
    度係因紗支數增加而效果略降，惟本布料經洗滌測試，證實
    其透氣度將因洗滌次數增加而有明顯改善，故本案布料製成
    服裝後其透氣度將可經人員穿著伸展或拉扯即送交洗滌而逐
    漸改善，…建議以減價收貨方式辦理」、「.. 抗紅外線之
    主要功能已符合規格要求，且其布料、紗支、組織、密度、
    拉力強度、色差及變褪色等主要需求均檢驗合格，在後續生
    產製程中及完成之服裝均不影響預期效用，故可符合使用需
    求，亦無減少通常效用。而「透氣度」一項不合格，經302
    廠技術人員共同研判，肇因為經緯紗紗支數較規格要求為高
    ，故「密度」及「拉力」檢驗結果高出規格要求百分之六至
    十八，並依學理及經驗研判，布料之透氣度值隨洗滌次數增
    加而相對提昇，且檢驗值在16.7-25（毫升／平方公分、秒
    ）不妨礙使用安全，又本批布料因紗支數增加造成透氣度不
    合格，即便退回承商，亦無法以重整或拆換方式可以改善」
    等情，有聯勤第302廠90年11月14日（90）宏亦字2342號函
    、聯合勤務總司令部90年日12月6日（90）宜紀字第3205號
    函影本在卷可按（見本院卷1第94至95、92至93頁），從而
    可認第一批布匹透氣度之瑕疵輕微而據上訴人減價收受，若
    透氣度為重大瑕疵，且影響整體功能，縱軍需急迫亦不可能
    減價收受，且被上訴人並無偷工減料意圖，因密度拉力等項
    目之提高致透氣度降低，且無法重整或拆換方式改善，並非
    被上訴人仍不思改進，故上訴人抗辯應非可採。
  (五)系爭第二批布料之色差部分，依前開檢驗報告之結果，其色
    差值僅有深綠色部分不合規格，此有該檢驗報告之附件即萬
    能技術學院紡織科學系廠商委託檢驗結果建議書附卷可佐（
    參原法院卷第149至151頁），另系爭第二批布料之色差部分
    主要是影響織物之外觀，與抗近紅外線之功能並無關連，亦
    有中紡中心91年9月24日中紡（91）試字第09025號函在卷足
    憑（參原法院卷第118頁），足見系爭第二批布料之色差並
    不影響其主要之「抗近紅外線」功能。且系爭第二批布料既
    經上訴人目視驗收通過，顯見該色差值所導致之迷彩效果差
    異並無法以肉眼察覺，自不影響其偽裝功能。
  (六)綜上，系爭第二批布料雖有透氣度、色差之瑕疵，但該等瑕
    疵並非重大，且不影響整體之功能灼然至明，揆諸首開說明
    ，上訴人自不得依契約通用條款第15．3條第3項第2款前段
    約定解除契約。
  (七)系爭第四批布料經軍品鑑測處檢驗之結果，仍有透氣度乙項
    不合格，嗣後被上訴人並未依上訴人之催告辦理再驗事宜，
    上訴人遂於92年4月23日通知解除契約，亦如前述。比較軍
    品鑑測處就第二、四批布料所為之檢驗報告，系爭第二批布
    料之透氣度平均值為15．87，第四批布料之透氣度平均則為
    17．88（見原法院卷第307頁、130頁），而上訴人亦自承第
    四批布料之透氣度為14．5至21．6（參原法院卷第406頁之
    第四批承商異議事項澄復表），顯然已高於系爭第二批布料
    之透氣度，且與經由上訴人同意減價收受之第一批布料之透
    氣度為16至18相差無幾，足見系爭第四批布料之透氣度雖未
    達系爭合約所約定之標準，但其瑕疵亦非重大，且不會影響
    其整體之功能，是上訴人亦不得以此為由解除系爭第四批布
    料之買賣契約。另依系爭合約第12．6條約定：「：：乙方
    （即被上訴人）對化學成份或物理性檢驗之不合格檢驗結果
    ，表示不服者，得申請再驗：：」，可知倘被上訴人對上訴
    人之檢驗結果不服，即可依前開約定申請再驗，但若被上訴
    人對上訴人之檢驗結果並無不服之情形，自無申請再驗之必
    要。而系爭第四批布料經軍品鑑測處檢驗之結果，認定有透
    氣度乙項不合格，被上訴人對此結果並無不服，反而請求上
    訴人辦理減價收受，則被上訴人即無依上訴人之催告辦理再
    驗之必要，是上訴人自不得以被上訴人未依其催告辦理再驗
    ，而違反通用契約條款第5．7條第1項第9款「查驗或驗收不
    合格，且未於通知期限內依規定辦理者」之約定為由，依系
    爭合約第17．1條第1項約定解除契約。
  (八)上訴人抗辯被上訴人既領回系爭第二、四批之布料，已同意
    解除本件買賣契約云云，惟此為被上訴人否認，並稱取回第
    二、四批之布料，係因上訴人以93年3月5日函稱若上訴人不
    領回布料，接收單位將拋棄保管責任，相關滅失風險由被上
    訴人自行負責等語，被上訴人因恐布料發生毀損滅失之結果
    ，無奈領回布料以保全證據等語。查，上訴人就系爭第二、
    四批布料分別於91年8月14日、92年4月23日為解除契約之意
    思表示，被上訴人並於收受解除第二批布料之意思表示後，
    隨即於91年10月8日向公共工程委員會申請就第二、四批布
    料調解（參原審卷第110頁），經公共工程委員會於93年1月
    15日以工程訴字第09300020250號函通知調解不成立，並上
    訴人以93年3月5日昭錮字第0930001552號函稱若被上訴人不
    領回，接收單位將拋棄保管責任等語，被上訴人遂分別於93
    年3月25日、同年月26日全數領回系爭第二、四批布料（參
    原審卷第272、274至275頁、本院卷1第172頁），並於領回
    系爭布料前之93年3月23日即提起本件訴訟，主張上訴人解
    除契約不合法，可見被上訴人抗辯其為保全布料免於毀損滅
    失始領回前開布料，並非同意解除系爭第二、四批布料之買
    賣契約等語堪信為實在。是上訴人辯稱被上訴人同意解除系
    爭第二、四批之買賣契約云云，亦無足採。
  (九)復查，就系爭第二、四批布料既有如前所述透氣度、色差之
    瑕疵，則上訴人自得依前開合約第15．3條第3項第2款但書
    請求減少價金。而依國防部制定之「軍事機關財務勞務採購
    減價收受作業規定」第5條第2項第2款規定之減價收受計算
    方式（參原法院卷第300至303頁），凡契約採購計畫清單律
    定為次要規格或經計畫申購單位判定為非主要瑕疵者，依下
    列公式計算：【1＋（1×不符之項數）＋（A項誤差值＋B項
    誤差值＋C項誤差值】/100＝罰款百分比。又被上訴人依此
    計算式乃提出一份減價金額試算表（參原法院卷第355頁）
    ，其中第二批應減價118萬1,936元，第四批則應減價88萬
    4,000元。上訴人對此試算表所依據之計算公式及該表所列
    二項誤差率之和並未爭執，僅辯稱被上訴人所交付之第二批
    布料，其瑕疵有五項，被上訴人僅列二項，不合契約約定云
    云，然查，如前所述，兩造既於契約通用條款第12．6條約
    定，以多數決方式處理之結果，而認定系爭第二批布料僅有
    透氣度及色差二項不合格，則被上訴人依此結果作為計算減
    價收受之依據，洵屬有據，上訴人自不得違反契約約定，僅
    以其中中紡中心之檢驗結果作為計算減價之基礎。末查，依
    上訴人91年1月11日（91）駒駿字第000396號、91年4月25日
    （91）駒駿字第002570號函觀之（參原法院卷第28、68頁）
    ，可見被上訴人就系爭第二、四批布料均有違約及給付遲延
    之情事，上訴人並主張應依通用契約條款第14．1條約定辦
    理，而被上訴人於92年11月24日以和法維字第0024(一)號函向
    上訴人提出之減價方案（參原法院卷第159頁），亦就系爭
    第二、四批布料之逾期天數及違約部分分別同意減價242萬
    5,360元、504萬元。因此，綜合上開瑕疵及逾期、違約部分
    ，系爭第二、四批布料應分別減價360萬7,296元、592萬
    4,000元。
  (十)按「因契約互負債務者，於他方當事人未為對待給付前，得
    拒絕自己之給付。但自己有先為給付之義務者，不在此限。
    他方當事人已為部分之給付時，依其情形，如拒絕自己之給
    付有違背誠實及信用方法者，不得拒絕自己之給付。」，民
    法第264條定有明文。上訴人抗辯若應給付被上訴人買賣價
    金，被上訴人未依約交付第二、四批買賣標的物之前，上訴
    人並無給付價金之義務，而為同時履行之抗辯等語，被上訴
    人陳稱系爭貨物仍在其保管中，願於上訴人給付價金同時，
    給付系爭第二、四批布料，故上訴人同時履行抗辯為有理由
    ，應予准許。
六、綜上所述，被上訴人主張系爭第二批布料雖有透氣度、色差
    之瑕疵，而第四批布料亦有透氣度之瑕疵，然該瑕疵既非重
    要且不影響整體之功能，且被上訴人就第四批布料之檢驗結
    果亦無不服，自無申請再驗之必要，是上訴人即不得依契約
    通用條款第15．3條第3項第2款前段及第17．1條第1項之約
    定解除系爭第二、四批布料之買賣契約，僅得依契約通用條
    款第15．3條第3項第2款但書之約定請求減少價金。上訴人
    就系爭第二、四批之布料所得請求減少之價金分別為360萬
    7,296元、592萬4,000元，共計953萬1,296元。而系爭第二
    、四批布料之價金共計7,416萬元，扣除前開應減少之價金
    後餘6,462萬8,704元。被上訴人依系爭合約及民法第367條
    之規定，請求上訴人給付6,462萬8,704元，及其中500萬元
    自起訴狀繕本送達之翌日即93年5月26日起，另5,962萬
    8,704元自補充理由(一)狀繕本送達之翌日即93年7月24日起，
    均至清償日止，按年息百分之五計算之利息，為有理由，應
    予准許（逾此範圍，業據原審駁回上訴人請求，被上訴人未
    上訴聲明不服），是則原審判命上訴人如數給付，於法並無
    不合，上訴意旨仍執陳詞指摘原判決不當，求予廢棄改判，
    為無理由，應予駁回其上訴。惟因上訴人提出就附表所示第
    二、四批布料同時履行抗辯，為有理由，故應就兩造間互負
    給付之義務，為同時履行判決如主文第二項所示。
七、兩造其餘之攻擊或防禦方法及未經援用之證據，經本院斟酌
    後，認為均不足以影響本判決之結果，自無逐一詳予論駁之
    必要，併此敘明。
八、據上論結，本件上訴為無理由，依民事訴訟法第449條第1項
    、第78條，判決如主文。
中　　華　　民　　國　　94　　年　　9　　月　　 20　　日
                  民事第十四庭審判長法　官 劉靜嫻
　　　　　　　　　　　      　　　　法　官 陳昆煇
　　　　　　　　　　　      　　　　法　官 李錦美
正本係照原本作成。
如不服本判決，應於收受送達後20日內向本院提出上訴書狀，其
未表明上訴理由者，應於提出上訴後20日內向本院補提理由書狀
（均須按他造當事人之人數附繕本）上訴時應提出委任律師或具
有律師資格之人之委任狀；委任有律師資格者，另應附具律師資
格證書及釋明委任人與受任人有民事訴訟法第466條之一第一項
但書或第二項（詳附註）所定關係之釋明文書影本。
中　　華　　民　　國　　94　　年　　9 　　月　　20　　日
　　　　　　　　　　　　　　　　　　書記官 明祖全
附註：
民事訴訟法第四百六十六條之一（第一項、第二項）：
對於第二審判決上訴，上訴人應委任律師為訴訟代理人。但上訴
人或其他法定代理人具有律師資格者，不在此限。
上訴人之配偶、三親等內之血親、二親等內之姻親，或上訴人為
法人、中央或地方機關時，其所屬專任人員具有律師資格並經法
院認為適當者，亦得為第三審訴訟代理人。
